【裁判字號】    98,交聲,629
【裁判日期】    990602
【裁判案由】    違反道路交通管理處罰條例聲明異議
【裁判全文】
臺灣新竹地方法院交通事件裁定         98年度交聲字第629號
原處分機關  交通部公路總局新竹區監理所
異  議  人
即受處分人  甲○○原名林襄琦.
上列異議人即受處分人因違反道路交通管理處罰條例案件，對於
交通部公路總局新竹區監理所98年8 月19日所為之竹監營字第裁
50—F00000000 、50—F00000000 號裁決書聲明異議，本院裁定
如下：
    主  文
異議均駁回。
    理  由
一、原處分意旨略以：異議人即受處分人（下稱異議人）甲○○
    分別於民國98年4 月15日上午8 時34分、同年4 月24日上午
    7 時53分許，駕駛車牌號碼6FD —289 號重型機車，行經苗
    栗縣南庄鄉台3 線與苗20線路口時，有不遵守道路交通標線
    之指示之違規行為，經苗栗縣警察局交通警察隊警員以異議
    人有違反道路交通管理處罰條例第60條第2 項第3 款規定之
    事實，分別填製苗栗縣警察局苗縣警交字第F00000000 、F0
    0000000 號舉發違反道路交通管理事件通知單逕行舉發。嗣
    因異議人均未於應到案日期即98年6 月6 日及6 月12日前到
    案，而於98年7 月3 日向原處分機關提出陳述，原處分機關
    認異議人違規明確且均已逾應到案期限，乃依道路交通管理
    處罰條例第60條第2 項第3 款及違反道路交通管理事件統一
    裁罰基準表之規定，於98年8 月19日分別以交通部公路總局
    新竹區監理所竹監營字第裁50-F00000000號、50-F000000
    00號裁決書，各裁處異議人罰鍰新臺幣（下同）1,200 元。
    異議人於98年8 月19日收受前揭2 份裁決書後，於同日聲明
    異議。
二、聲明異議意旨略以：我於98年4 月15日與同年4 月24日駕駛
    車號6FD-289 機車行經南庄鄉台3 線與苗20線路口時，我確
    實有將機車超越停止線停放在斑馬線上，左腳有踏在斑馬線
    的裡面，但是這很正常，我相信經過那邊的機車都會這樣跑
    過斑馬線，那邊也很少行人通過，南庄那邊是鄉下地方，是
    有繪製斑馬線但是很少人用，我並沒有闖紅燈，而且那邊也
    沒有劃待轉格，請求法官能公正、憐惜老百姓疾苦，不要亂
    罰老百姓、A 老百姓的錢，希望法院將心比心，爰依法聲明
    異議，請求撤銷原處分云云。
三、按受處分人，不服主管機關所為之處分，得於接到裁決書之
    翌日起20日內，向管轄地方法院聲明異議；又交通法庭認為
    聲明異議無理由者，應以裁定駁回之，道路交通管理處罰條
    例第87條第1 項、道路交通案件處理辦法第19條分別定有明
    文。又處理違反道路交通管理事件，有關文書送達之程序，
    準用行政程序法送達之規定；送達由行政機關自行或交由郵
    政機關送達；送達，於應受送達人之住居所、事務所或營業
    所為之；送達，不能依前二條規定為之者，得將文書寄存送
    達地之地方自治或警察機關，並作送達通知書兩份，一份黏
    貼於應受送達人住居所、事務所、營業所或其就業處所門首
    ，另一份交由鄰居轉交或置於該送達處所信箱或其他適當位
    置，以為送達；前項情形，由郵政機關為送達者，得將文書
    寄存於送達地之郵政機關。寄存機關自收受寄存文書之日起
    ，應保存三個月，違反道路交通管理事件統一裁罰基準及處
    理細則第5 條、行政程序法第68條、第72條第1 項本文、第
    74條設有明文。
四、次按駕駛人駕駛汽車，應遵守道路交通標誌、標線、號誌之
    指示，並服從交通指揮人員之指揮，道路交通安全規則第90
    條定有明文。又停止線，用以指示行駛車輛停止之界限，車
    輛停止時，其前懸部分不得伸越該線；本標線為白實線，寬
    30 至40 公分，依遵行方向之路面寬度劃設之；車輛面對圓
    形紅燈表示禁止通行，不得超越停止線或進入路口，道路交
    通標誌標線號誌設置規則第170 條第1 項前段、第2 項前段
    、第206 條第5 款第1 目分別定有明文。又道路交通管理處
    罰條例第60條第2 項第2 款規定，汽車駕駛人駕駛汽車有不
    遵守道路交通標誌、標線、號誌之指示之情形，而本章各條
    無處罰之規定者，處900 元以上1,800 元以下罰鍰。
五、經查：
(一)、本件異議人於98年4 月15日8 時34分許、同年4 月24日7時
    53分許，駕駛車牌號碼6FD —289 號重型機車，行經苗栗縣
    南庄鄉台3 線與苗20線路口時，均有不遵守道路交通標線之
    指示之行為，經苗栗縣警察局交通警察隊警員分別於98年4
    月30日及5 月6 日填製苗栗縣警察局苗縣警交字第F0000000
    0 、第F00000000 號舉發違反道路交通管理事件通知單逕行
    舉發等情，有前揭苗栗縣警察局苗縣警交字第F00000000 、
    第F00000000 號舉發通知單各1 份，及苗栗縣警察局99年5
    月17日苗警交字第0990020213號函檢送之6FD-289 號車輛違
    規案採證照片共4 張在卷足憑，並為異議人於本院行調查程
    序時不否認其確實有如採證照片所示，分別於前揭時、地騎
    乘上開機車而有超越停止線之情，是異議人於上開時地，有
    不遵守道路交通標線之指示之違規行為，堪以認定。次查，
    異議人之監理資料通訊地址係新竹縣竹北市○○路277 巷17
    號8 樓，與異議人之戶籍地同址，有車號查詢重型機車車籍
    、證號查詢機車駕駛人及個人基本資料查詢結果各1 份在卷
    足憑，並為異議人所自承在卷，再查本件苗栗縣警察局苗縣
    警交字第F00000000 、第F00000000 號舉發違反道路交通管
    理事件通知單，業經舉發單位分別以編號76282 、74831 掛
    號依異議人戶籍地即監理通訊地址，因均無人簽收而依行政
    程序法之規定寄存於竹北六家郵局一情，有苗栗縣警察局98
    年7 月30日苗警交字第0980030631號函暨檢附之中華民國郵
    政交寄大宗掛號函件存根、苗栗縣警察局送達證書各2 份附
    卷可證（見本院卷第13-15 頁、17頁、18頁），參諸前揭說
    明，堪認前揭2 份舉發通知單均已合法送達予異議人。是異
    議人未分別於前揭舉發通知單所載之應到案日期即98年6 月
    6 日及98年6 月12日前到案，嗣於98年7 月3 日始向原處分
    機關提出陳述意見，原處分機關依道路交通管理處罰條例第
    60條第2 項第3 款及違反道路交通管理事件統一裁罰基準表
    之規定，分別裁處異議人1,200 元，尚非無理由。
(二)、異議人雖以前詞置辯，然查原處分機關並非以異議人有何行
    經有燈光號誌管制的交叉路口闖紅燈或未依規定兩段式左轉
    之違規行為而予以裁處，而係認異議人有於紅燈亮起後仍超
    越停止線之違規事實，且此部分亦為異議人所不爭執，已如
    前述，是異議人辯稱其並無闖紅燈、道路未設置待轉區云云
    與本件是否應撤銷原處分所應審酌之事項無涉。再者，道路
    交通標誌標線號誌設置規則、道路交通安全規則及道路交通
    管理處罰條例等相關法規並未因所處地方為城市或鄉村而異
    其適用，所有用路人不論係汽車駕駛人或行人等均應遵循，
    用以維護用路人之安全、維持交通秩序，相關主管單位既於
    道路設有標誌、標線等自有其維持交通秩序與安全之目的，
    用路人即有遵守之義務，並無個人得視各路段之車流量多寡
    或行人多寡而有選擇性遵守之空間，亦難以其他人亦有相同
    之違規行為、大家都這樣做等情作為合理化個人違規事實之
    理由，倘所有用路人均能遵循相關道路交通規範、建立正確
    之法治觀念，亦能帶動整體國家社會之進步。另法院處理案
    件須依照法律規範不得恣意而為，在法規範之範圍內，方得
    參酌法律之相關規定視個案情節不同而予以認定，若法規範
    並未賦予法院有審酌之空間，法院卻逕為不同之認定，或參
    酌個人因素而為與法規範相反之認定，將有導致人民無措其
    手足、法秩序之混亂之虞，是如異議人認部分法規處罰有不
    合理之情事，應建請主管機關評估予以修正，而非要求法院
    為一溢脫法律之認定。是異議人此部分所辯並非本院關於本
    件認定所應審酌之事項，亦無理由。
六、綜上，異議人前揭所辯難認可採，本案事證明確，異議人有
    上開違規事實，堪以認定。從而原處分機關依道路交通管理
    處罰條例第60條第2 項第3 款之規定，各裁處異議人罰鍰1,
    200 元之處分，核無違誤。本件異議人之異議為無理由，自
    應將其異議駁回。
據上論斷，應依道路交通案件處理辦法第19條，裁定如主文。
中    華    民    國    99    年    6     月    2    日
                  交通法庭      法  官   林哲瑜
以上正本證明與原本無異。
如不服本裁定，應於裁定送達後5日內向本院提出抗告狀。
中    華    民    國    99    年    6     月    2     日
                                書記官    鍾佩芳

司法院資訊處製作；財團法人民間司法改革基金會備份。
